【裁判字號】    95,訴,2004
【裁判日期】    951225
【裁判案由】    損害賠償
【裁判全文】
臺灣高雄地方法院民事判決              95年度訴字第2004號
原      告  戊○○
被      告  丙○○
                      現寄押於臺灣高雄第二監獄
            丁○○
                        號
上當事人間損害賠償事件，本院於民國95年12月11日言詞辯論終
結，判決如下：
  主  文
被告丙○○應給付原告新臺幣參拾參萬壹仟玖佰肆拾伍元。
原告其餘之訴駁回。
訴訟費用由被告丙○○負擔十分之六，餘由原告負擔。
本判決第一項得假執行。
    事實及理由
一、按訴狀送達後，原告不得將原訴變更或追加他訴，但請求之
    基礎事實同一者，不在此限，民事訴訟法第255 條第1 項第
    2 款定有明文；而所謂請求之基礎事實同一，係指變更或追
    加之訴與原訴之原因事實，有其社會事實上之共通性及關聯
    性，而就原請求所主張之事實及證據資料，於變更或追加之
    訴得加以利用，且無害於他造當事人程序權之保障，俾符訴
    訟經濟者稱之，最高法院91年度台抗字第648 號裁定意旨可
    資參照。本件原告起訴時，係主張被告丙○○過失不法傷害
    原告之身體，致原告受有損害等語，嗣於本院審理中，追加
    丁○○為被告，主張丁○○明知丙○○並無汽車駕駛執照，
    亦無行車經驗，竟將租賃而來之汽車交由丙○○駕駛，致生
    車禍，損害原告之身體，應與丙○○負連帶賠償責任等語，
    二者請求之原因事實有社會事實上之共通性及關聯性，且原
    告起訴時主張之事實及證據資料，於追加之訴得加以利用，
    並無礙於被告程序之保障，其追加之訴與原訴請求之基礎事
    實應屬同一，揆諸前開說明，自應准許之，先予敘明。
二、本件原告起訴主張：被告丙○○於民國（下同）94年8 月17
    日17時許，駕駛車牌號碼YY-8328 號租用小客車，沿高雄市
    小港區○○路由東向西行駛，途經該路與大鵬路口左轉向南
    行駛之際，本應注意轉彎時應減速慢行，並應在遵行車道內
    行駛，詎其竟疏於注意，以時速70至80公里之速度疾駛左轉
    進入大鵬路，以致失控侵入大鵬路北上車道，撞及由南向北
    行駛正在該路口停等紅燈由原告駕駛之車號ZR-0241 號自小
    客車左側車門，致原告受有車輛損壞及頸椎損傷併椎間盤突
    出及頭部外傷併腦震盪之傷害，因而受有：(一)支出醫療費用
    新臺幣（下同）18,505元。(二)工作損失、中醫復建之醫療費
    用及交通費用合計189,600 元。(三)車輛修復費用147,000 元
    。(四)精神慰撫金200,000 元，合計555,105 元之損害，丙○○自應負賠償責任；又被告丙○○所駕駛之車牌號碼YY-832
    8 號租用小客車係由被告丁○○所承租，而丁○○在明知丙○○無駕駛執照，亦無行車經驗之情形下，仍交付該車予丙○○駕駛，並造成本件事故，依法亦應與丙○○負連帶賠償
    責任，為此，爰依侵權行為之法律關係，請求被告應連帶給
    付原告555,105元。
三、被告丙○○則以：伊目前在服刑，要到97年12月才服滿刑期
    ，期間沒有收入，所以無法給付，另其家人曾於調解委員會
    與原告談和解，但是原告請求過高，所以沒有談成等語，以
    資抗辯；另被告丁○○係以：其租車後，是跟朋友一起出去
    ，但是其並沒有將車子交給被告丙○○，是丙○○趁其睡覺
    時，私自將車開走等語，以資抗辯。被告二人並均聲明請求
    駁回原告之訴
四、本件兩造不爭執之事項：
（一）被告丙○○於94年8 月17日17時許，駕駛車牌號碼YY-832
      8 號自小客車，沿高雄市○○區○○路由東向西行駛，途
      經該路與大鵬路口左轉向南行駛之際，因失控而侵入大鵬
      路北上車道，撞及由南向北行駛正在該路口停等紅燈由原
      告駕駛之車號ZR-0241 號自小客車左側車門，致原告受有
      車輛損壞及頸椎損傷併椎間盤突出及頭部外傷併腦震盪之
      傷害。
（二）被告許家緯所駕駛車牌號碼YY-8328 號自小客車係由被告
      丁○○出面承租。
五、是本件原告所為之請求有無理由，其爭點即在於：
（一）被告丙○○、丁○○對原告應否負侵權行為責任？
（二）原告所得請求被告丙○○、丁○○賠償之金額各為若干？
六、得心證之理由：
（一）就被告丙○○、丁○○對於原告是否應負侵權行為責任部
      分：
    (一)被告丙○○對於原告是否應負侵權行為責任？
    １按因故意或過失，不法侵害他人之權利者，負損害賠償責
      任，民法第184 條第1 項前段定有明文在案。
    ２原告主張被告丙○○於94年8 月17日17時許，駕駛車牌號
      碼YY-8328 號租用小客車沿高雄市○○區○○路由東向西
      行駛，途經該路與大鵬路口左轉向南行駛之際，本應注意
      轉彎時應減速慢行，並應在遵行車道內行駛，詎竟疏於注
      意，以時速70至80公里之速度疾駛左轉進入大鵬路，以致
      失控侵入大鵬路北上車道，撞及由南向北行駛正在該路口
      停等紅燈由原告駕駛之車號ZR-0241 號自小客車左側車門
      ，並致原告受有車輛損壞及頸椎損傷併椎間盤突出傷害之
      事實，除據原告陳述明確外，並提出高雄市立小港醫院甲
      種診斷證明書14份為證，復為被告丙○○所不爭執（見本
      院卷第34頁），又經本院依職權調閱本院94年度交簡字第
      3162號被告丙○○被訴過失傷害案刑事偵、審卷核閱無誤
      ，自可堪信為真實。依上開被告丙○○所不爭執之事實，
      被告丙○○於駕駛機動車輛之際，未遵道路交通安全規則
      第97條第1 項第2 款之規定，而駛入對向車道致本件車禍
      發生，並使原告之車輛受損、身體受有上開傷害，自有過
      失甚明，且其前述過失行為，與原告所受車輛毀損及身體
      受傷之間，當有相當因果關係，是被告丙○○對於原告所
      受之損害，自應負侵權行為損害賠償責任。
    (二)被告丁○○對於原告是否應負侵權行為責任？
      本件原告雖主張被告丙○○所駕駛車牌號碼YY-8328 號租
      用小客車，係由被告丁○○所承租，被告丁○○在明知丙○○無駕駛執照，亦無行車經驗之情形下，仍交付該車予
      丙○○駕駛，並造成本件事故，依法亦應與丙○○負連帶
      賠償責任。然查：
    １被告丙○○所駕駛，並導致本件車禍發生之車牌號碼YY-8
      328 號租用小客車，係為被告丁○○出面向訴外人楊蕙慈
      所承租，此經楊蕙慈於刑事案件偵查時陳明在案（詳高雄
      市政府警察局小港分局刑案偵查卷宗）；復為被告丙○○
      、丁○○所不爭執，此部分之事實，已堪認定。
     ２惟據被告2 人供陳，上述由丙○○所駕駛並肇事之車輛
       ，雖係由被告丁○○出面承租，惟租車之目的，係為供
       被告2 人及渠等之友人共同出遊（見本院卷第157頁）；
       被告丙○○並陳稱：租車之款項由伊支付等語（見本院
       卷第157 頁），而參證人即被告2 人之友人甲○○亦於
       本院審理期間，到庭結證稱：於94年8 月分左右的一個
       晚上在高雄市○○街我的朋友的住處，商討要去租車的
       事情，在場的人有我的朋友吳文忠、我、我的前女友、
       被告2 人，討論結果，因為丙○○沒有駕照，所以由丁○○出面去借車，並由吳文忠來做駕駛等語明確（見本
       院卷第62、63頁）。則由上開證人甲○○之證詞及被告2
       人之陳述可知，車牌號碼YY-8328 號小客車，係為被告2
       人與吳文忠、甲○○、甲○○之前女友等人，為共同出
       遊之故而合意承租，並交由吳文忠駕駛，客觀上堪認上
       開承租車輛之5 人，在租用車輛期間應皆有使用該車的
       權利，則被告丙○○使用該車並無須得丁○○之同意，
       是原告主張丁○○明知丙○○無駕駛執照，亦無行車經
       驗，仍交付該車予丙○○駕駛致原告車損人傷，應連帶
       負侵權行為損害賠償責任云云，自無足取。
（二）原告所得請求被告丙○○、丁○○賠償之金額各為若干？
    (一)原告所得請求被告丙○○賠償之金額為若干？
    １按因故意或過失，不法侵害他人之權利者，負損害賠償責
      任；汽車、機車或其他非依軌道行駛之動力車輛，在使用
      中加損害於他人者，駕駛人應賠償因此所生之損害；不法
      侵害他人之身體或健康者，對於被害人因此喪失或減少勞
      動能力，或增加生活上之需要時，應負損害賠償責任：又
      不法侵害他人之身體、健康者，被害人雖非財產上之損害
      ，亦得請求賠償相當之金額，民法第184 條第1 項前段、
      第191 條之2 前段、第193 條第1 項及第195 條第1 項分
      別定有明文。
    ２本件被告丙○○駕駛租用小客車因過失肇事，已如前述，
      則原告依上開規定請求損害賠償，即屬有據。爰就請求之
      項目分述如次：
    1.醫療費用部分：原告主張支出醫藥費18,505元，業據其提
      出高雄市立小港醫院診斷證明書、重維復健用品有限公司
      統一發票、高雄市立小港醫院醫療費用收據為證，復為被
      告所不爭，核屬治療其傷勢所為之必要支出，應予准許。
    2.增加生活上支出部分：
    復健醫療費用：原告雖主張因本次車禍而支出復健醫療費
      用1,600 元，並提出佑慈中醫診所門診掛號費收據16張為
      證，惟其中僅94年11月29日之就診病名，為關節痛（腰）
      ，且依病歷表所示，94年8 月17日所發生之車禍，除肩及
      頸椎受傷外，尚有腰痠痛、頭暈等症狀，有病歷表及處方
      明細1 份在卷（見本院卷第87、88頁），堪認與本件車禍
      有因果關係，其後於94年12月6 日至95年10月16日，大都
      均係因諸如消化系統疾病、感冒等，客觀應與本件車禍無
      涉；又95年2 月20日、95年2 月27日、95年3 月13日、95
      年3 月23日、95年3 月30日、95年4 月6 日、95年4 月20
      日、95年4 月27日、95年5 月11日、95年5 月25日、95年
      6 月22日、95年7 月6 日、95年7 月20日、95年8 月3 日
      、95年8 月17日、95年8 月31日曾因頭痛就診，另95年9
      月14日、95年9 月28日、95年10月5 日，曾因腰痛就診，
      然上開就診時間，因均已距本次車禍發生時間即94年8
      月17日，超過5 月以上，客觀上無法證明與本次車禍有因
      果關係，此有佑慈中醫診所處分明細1 份在卷可佐（見本
      院卷第88頁至第99頁），故原告此部份之主張，於94年11
      月29日就診所支出之復健費100 元，應為合理，其餘支出
      ，即屬無據不應准許。
    另交通費部分：原告主張出院後，需每週至佑慈中醫診所
      復健，支出計程車費用8,000 元，惟未能舉證以實其說，
      經本院依職權函詢高雄市計程車客運同業工會，自高雄市
      小港區○○街466 號至高雄縣鳳山市○○路165 號最低車
      資單程為170 元（詳卷第86頁），則來回為340 元，又原
      告主張之16次復健就診僅有一次與本件事故有關，已如前
      述，故原告此部份之主張在340 元之範圍內為合理，逾此
      數額，尚屬無據。
    工作損失：原告主張係在麵城美食館從事餐飲業工作，每
      月收入約為30,000元，因本件事故不能工作期間為6 個月
      ，合計工作損失為180,000 元之情。其中薪資之部分，經
      證人即原告之雇主麵城美食館負責人乙○○於本院審理期
      間，來院證稱：戊○○（即原告）的薪水是看業績的，大
      概平均為22,000元（見本院卷第156 頁）等語，應認原告
      之每月薪資應以22,000元計算；又原告能回復工作能力之
      時間，若由車禍當日起算（94年8 月17日），需時3 個月
      ，此有高雄市立小港醫院95年10月26日高醫港密字第
      09500016 51 號函在卷可稽（詳本院卷第100 頁），足證
      原告上開傷勢無法工作之期間，應以3 個月計算，較為適
      當。準此原告主張之工作損失數額在66,000元（計算式：
      22,000×3 ＝66,000）之範圍內，尚屬合理；逾此數額，
      尚屬無據，應予駁回。
    車輛修復費用：原告主張其修復自用小客車，支出零件工
      資147,000 元，業據其提出柏瑞汽車材料行出具之統一發
      票1 份為證，並經原告於本院審理時陳明此僅計算工資部
      分（見本院卷第34頁），是原告此部分之主張，自可堪信
      為真實，應予准許。
    精神慰撫金：原告因被告之過失行為致其受有頸椎損傷併
      椎間盤突出及頭部外傷併腦震盪之傷害，已如前述，則其
      受傷住院治療，不僅身體受有疼痛，精神自感痛苦，是原
      告請求非財產上之損害洵屬有據。查原告現年32歲，為專
      科畢業，而其車禍發生時係從事於餐飲業之工作，名下有
      汽車一輛；被告年21歲，為國中畢業，名下並有任何財產
      等情，除為兩造所不爭執外，復有稅務電子閘門財產所得
      調件明細表2 份附卷足按（詳卷第19頁至第21頁），本院
      審酌原告之傷勢、本件車禍傷害對其日後生活可能產生之
      影響、兩造之身分、經濟能力等狀況，認原告請求200,00
      0 元之金額尚屬過高，應予酌減為100,000 元方屬允當。
    綜前析論，原告因本件車禍所受之損害共計331,945 元（
      計算式：18,505＋100 ＋340 ＋66,000＋147,000 ＋100,
      000 ＝331,945） ，此部分之金額自得向被告丙○○請求
      之。
    (二)原告所得請求被告丁○○賠償之金額為若干？
      查本件原告主張被告丁○○對於原告所受之損害，應負連
      帶侵權行為損害賠償責任云云，既不足採，已如前述，原
      告自無得請求丁○○賠償之金額，自不待言。
六、綜上所陳，原告本於侵權行為之法律關係，請求被告丙○○
    給付331,945 元，為有理由，應予准許。逾此部分之請求，
    為無理由，應予駁回。
七、本件乃所命給付之金額未逾500,000 元之判決，依民事訴訟
    法第389 條第1 項第5 款之規定，自應依職權宣告假執行。
據上論結，本件原告之訴為一部為有理由，一部無理由，依民事
訴訟法第79條、第389 條第1 項第5 款，判決如主文。
中    華    民    國    95    年    12    月    25    日
                  民事鳳山分庭法  官  李怡諄
正本係照原本作成。
如不服本判決，應於送達後20日內，向本院提出上訴狀並表明上
訴理由，如於本判決宣示後送達前提起上訴者，應於判決送達後
10日內補提上訴理由書（須附繕本）。
中    華    民    國    95    年    12    月    25    日
                              書記官  林豐富


司法院資訊處製作；財團法人民間司法改革基金會備份。
